【裁判字號】    95,重訴,168
【裁判日期】    951102
【裁判案由】    給付貨款
【裁判全文】
臺灣士林地方法院民事判決             95年度重訴字第168號
原      告  大眾商業銀行股份有限公司
                        地下1.
法定代理人  丁○○
訴訟代理人  張炳煌律師
複  代理人  高佩辰律師
訴訟代理人  蔚中傑律師
            丙○○
被      告  統振股份有限公司
法定代理人  戊○○
訴訟代理人  周建才律師
            陳建勳律師
上列當事人間請求給付貨款事件，本院於民國95年10月19日言詞
辯論終結，判決如下：
    主  文
原告之訴及假執行之聲請均駁回。
訴訟費用由原告負擔。
    事實及理由
一、本件原告起訴主張：
  (一)訴外人數碼戲胞科技娛樂股份有限公司（下稱數碼公司）於
    民國94年4 月4 日與原告訂立應收帳款債權承購契約，數碼
    公司將自94年3 月1 日起銷售遊戲包、預付卡及遊戲點數卡
    等產品予被告之銷售貨款債權全部讓與原告，數碼公司已於
    94年4 月6 日將該等債權讓與之事實通知被告，並經被告於
    94年4 月11日確認收受在案。數碼公司對被告尚未收取之貨
    款債權總計為新台幣（下同）597,235,720 元，詎數碼公司
    於94年10間即發生財務危機，並於95年4 月17日宣布結束營
    業，經原告向被告催討給付貨款，未獲置理，爰依民法第34
    5 條、第367 條、第294 條、第297 條、第233 條規定提起
    本訴，訴請被告給付部分貨款。並聲明：被告應給付原告
    2,879 萬元，及自94年12月26日起至清償日止，按週年利率
    5%計算之利息；願供現金或同額之中央政府建設公債91年
    度甲類第9 期債票為擔保，請准宣告假執行。
  (二)被告雖否認其曾收受發票號碼為HU00000000號之發票，然該
    發票之交易事實確係存在，該發票與HU00000000號發票係表
    彰同一交易事實與債權，則原告請求被告給付該部分貨款債
    權，當屬有據。
  (三)原告與數碼公司於94年4 月4 日簽立應收帳款債權承購契約
    書，嗣由數碼公司函知被告此一債權讓與事實，被告於94年
    4 月6 日即已收受並於同年月11日回覆確認收受，且原告與
    數碼公司間為概括之債權讓與，原告已於94年7 月12日出具
    應收帳款承購同意書予數碼公司，以確定合約期間內各筆應
    收帳款之買賣，故數碼公司對被告之系爭貨款債權已於94年
    4 月4 日即已移轉予原告，至遲於94年7 月12日各筆應收帳
    款買賣確定時，亦生債權讓與之效力。
  (四)原告受讓債權之時點為94年4 月4 日或至遲至94年7 月12日
    債權已確定移轉原告，被告所主張合意解除契約辦理退貨之
    時點，及請求返還履約保證金之清償期94年11月30日均在原
    告受讓債權之後，是依民法第299 條第2 項之規定，被告於
    受債權讓與通知時，對數碼公司並無債權存在，自不得對原
    告主張抵銷。且被告與數碼公司所訂之契約並無約定解除權
    之存在，被告與數碼公司間僅約定得換貨非得解除契約，被
    告所為契約之解除並不合法。
二、被告則以：
  (一)數碼公司並非於94年4 月4 日簽訂應收帳款債權承購書時，
    即將其對被告自94年3 月1 日起現在及將來發生之銷售貨款
    債權全部讓予原告，而係由原告於上開契約有效期間即自94
    年4 月4 日起至95年3 月31日止，視資金及業務之考量，選
    定擬買受之債權標的並出具載明買受標的之承購同意書予數
    碼公司後，再由數碼公司將該應收帳款債權讓予原告。從而
    ，原告主張數碼公司業將自94年3 月1 日起對被告之貨款債
    權全部讓與原告，並不實在。原告所主張之貨款債權，其讓
    與日期應分別為94年10月26日及94年11月16日。又被告與數
    碼公司間並無發票號碼為HU00000000號之交易存在，雖被告
    與數碼公司間同日有同金額之發票號碼為HU00000000號交易
    ，惟該筆債權未經數碼公司讓與原告，縱認該筆債權已讓與
    ，然業經被告向數碼公司辦理退貨，金額共計13,670,575元
    ，實際結算之貨款金額為6,714,776 元。另被告與數碼公司
    間雖確有發票號碼為HU00000000號之交易存在，然業經被告
    向數碼公司辦理退貨，金額共計458,699 元，實際結算之貨
    款應為238,895 元。又被告與數碼公司雖有統一發票JU0000
    0000號交易存在，然嗣全經被告辦理退貨，被告就此並無應
    付數碼公司之貨款。另數碼公司尚積欠被告94年11月25日到
    期之退貨款8,260,232 元，及94年12月25日到期之退貨款2,
    181,456 元，共計10,441,688元未清償，又數碼公司應於94
    年11月底返還被告3,000 萬元之保證金，被告自得在原告上
    開請求之債權範圍內主張抵銷。並聲明：(一)原告之訴及假執
    行之聲請均駁回；(二)如受不利判決，願供擔保請准宣告免假
    執行。
  (二)被告自94年10月1 日起向數碼公司所進之產品包，並非採買
    斷方式，而係改採先代數碼公司進貨、鋪貨上架於五大連鎖
    便利商店，嗣於每月結算五大連鎖便利商店之實際販售量後
    ，再辦理核算被告向數碼公司實際採購數量之結實銷方式。
    亦即自94年10月1 日起，被告向數碼公司所進之產品包，充
    其量僅具代為進貨、鋪貨之代發貨性質，被告實際向其採購
    之數量，乃以鋪貨上架後，經五大便利商店實際販售予消費
    者之月結數量為準。而原告所主張發票為HU00000000號、JU
    00000000號上開二筆發票之貨品經代發貨銷售結果，僅其中
    238,895 元、6,714,776 元部分之商品業經售出，其餘均退
    回數碼公司，則逾此金額部分之貨款債權自始即未發生。縱
    鈞院認被告與數碼公司間改採代發貨、結實銷一節無從證明
    ，然就上開退貨之部分依被告與數碼公司所訂之經銷協議、
    補充協議，被告有約定解除權，故數碼公司就該部分之貨款
    債權亦因被告解除契約而消滅。
  (三)被告上開所為之抗辯權及抵銷權之行使，非但合於法律規定
    ，且受債權讓與通知時即已告知原告，被告將依約扣除履約
    保證金、退貨款後，如有餘額才會付款，自無違反誠信可言
    。
  (四)被告所為債權不發生或消滅之抗辯事由，均發生在被告受債
    權讓與通知之前，自得以之對抗原告。縱認原告於94年4 月
    4 日即已受讓債權，被告以各該債權所由生之法律關係所得
    主張債權不發生或債權消滅之抗辯，自仍屬受通知所得對抗
    原告之事由，原告將抗辯事由之契約或法律基礎與抗辯事由
    行使之時期混為一談，顯係誤解民法第299 條第1 項之規定
    。況反對債權只須於受通知時，已有法律上基礎之存在，縱
    其清償期於通知後始屆至或條件始成就，甚至其債權始成立
    ，亦無妨礙，只須在被讓與債權之清償期屆至時，亦屆清償
    期，已成為無條件且已成立，即為已足。被告主張抵銷之反
    對債權之法律基礎即補充協議書之存在，均發生於原告所主
    張之債權讓與契約成立日之前，是被告所為抵銷之抗辯，自
    屬有據。
三、兩造不爭執之事項：
  (一)數碼公司於94年4 月4 日與原告訂立應收帳款債權承購契約
    書，嗣將數碼公司自94年3 月1 日起銷售與被告之遊戲包、
    預付卡及遊戲點數卡等產品之貨款債權全數讓與原告。
  (二)數碼公司於94年4 月6 日將上開債權讓與之事實通知被告，
    被告於94年4月11日確認收受該通知。
  (三)被告與數碼公司間確有原證5 序號1、序號3所示之交易。
四、本件之爭點：(一)被告與數碼公司間是否有原證5 序號2 所示
    之交易，該筆貨款債權是否亦讓與原告？(二)原證5 序號1 之
    交易，被告有無退貨予數碼公司？退貨金額若干？被告就退
    貨部分有無約定解除權？(三)原證5 序號3 之交易，被告有無
    退貨予數碼公司？退貨金額若干？被告就退貨部分有無約定
    解除權？(四)被告對數碼公司有無被證5 所示之退貨？被告可
    否對數碼公司請求返還退貨部分之貨款？(五)被告有無給付數
    碼公司3 千萬元之履約保證金？被告得否請求數碼公司返還
    履約保證金？(六)被告得否以(四)、(五)所示之債權就原告主張之
    債權主張抵銷？茲析述如下：
  (一)被告與數碼公司間是否有原證5 序號2 所示之交易？該筆貨
    款債權是否亦讓與原告？
    原告主張數碼公司與被告間有如原證5 序號2 所示之交易
      ，雖據其提出數碼公司於94年10月25日開立之票號為HU00
      000000號，金額為20,385,351元之統一發票及出貨單號為
      RT05A25002、出貨日期為94年10月25日，貨款金額為20,
      385,351 元之出貨單各一紙在卷為憑，然被告否認該發票
      及出貨單之真正，惟被告自認其與數碼公司於同日即94年
      10月25日確有金額為20,385,351元之同額交易事實，並提
      出發票及出貨單為證，經本院核閱被告所提發票，開立日
      期為94年10月25日，票號為HU00000000號，出貨單單號則
      為RT05A25004，出貨日期係94年10月25日，經比對兩造所
      提出之統一發票、出貨單，所載出貨日期、金額皆屬相同
      ，僅其中原告所提出之出貨單上所載品名為神乎奇技包（
      1 版）、（2 版）數量各為120,000 套、6,000 套，被告
      所提出之出貨單上所載品名則為神乎奇技包（大盒）、神
      乎奇技包（小盒）數量各為90,000套、36,000套有異；而
      經本院向財政部台北市國稅局內湖稽徵所函查上開二紙發
      票有無申報營業稅或營業稅額扣減，據覆：被告並未申報
      扣減統一發票字軌號碼HU00000000（銷售額19,414,620元
      、稅額970,731 元）之營業稅，該張發票係已作廢，銷售
      人數碼公司申報該銷售額為0 元、稅額0 元，有該稽徵所
      95年8 月28日財北國稅內湖營業字第0950013656號在卷可
      稽，參以94年10月25日被告與數碼公司間之交易僅有一筆
      ，既為兩造所不爭執之事實，故足認被告與數碼公司間於
      94年10月25日所訂之買賣契約，其買賣標的及買賣價金，
      係被告所提出之統一發票票號為HU00000000號，出貨單單
      號為RT05A25004號之買賣。而原告於最後言詞辯論終結前
      既確認其所主張之貨款債權即指被告與數碼公司於94年10
      月25日所為交易之貨款債權（見本院95年10月19日言詞辯
      論筆錄），雖其提出之統一發票無從證明該筆交易之存在
      ，惟被告與數碼公司當日既確有發票號碼為HU00000000號
      之交易，業經認定，是本院仍應就原告是否得請求被告給
      付票號為HU00000000號之統一發票，及出貨單單號則為RT
      05A25004號所表彰之買賣契約之買賣價金為審究，合先敘
      明。
    按債權之讓與，非經讓與人或受讓人通知債務人，對於債
      務人不生效力，民法第297 條第1 項定有明文。次按債權
      讓與，係以移轉特定債權為標的之契約，故除民法第294
      條所定不得讓與之債權外，對於受讓時尚未發生之將來債
      權，只要可能、得特定，仍得為讓與之標的（最高法院95
      年度台上字第713 號判決參照）。又按債權讓與之通知為
      債權讓與事實之通知，故債權讓與契約成立以前之通知，
      不生通知之效力，惟債權讓與之通知與行使債權不妨同時
      為之，倘受讓人對於債務人主張受讓事實，同時行使債權
      ，即應認為同時兼有通知之效力（最高法院22年上字第11
      62號判例、39年台上字第448 號判例參照）。經查：原告
      於94年4 月4 日與數碼公司訂立應收帳款債權承購契約書
      ，數碼公司於94年4 月6 日通知被告，自交貨發票94 年3
      月1 日起至原告以書面通知被告終止其與數碼公司簽訂之
      上開應收帳款債權承購合約之日止之應收帳款債權，全部
      讓與原告，該通知於94年4 月11日到達被告，為兩造所不
      爭執之事實已如前述，然觀諸原告與數碼公司所訂立之應
      收帳款債權承購契約書於前言中載有：「本契約有效期間
      內各筆應收帳款債權之買賣，應於乙方（即原告）確定承
      購內容並出具承購同意書後始成立」等字樣，該承購契約
      第1 條第1 項第2 款則約定：「乙方（即原告）選定買受
      之標的後，即出具承購同意書載明願意買受之標的內容予
      甲方（即數碼公司），甲方應將所有經乙方同意買受之應
      收帳款債權（含現在已存在及將來發生）讓與乙方，債權
      讓與日期為乙方所出具承購同意書上所載之日期」，是足
      徵原告與數碼公司於94年4 月4 日訂立上開承購契約之際
      ，尚未具體確定買受數碼公司何筆應收帳款債權，原告更
      自承其於94年7 月12日出具應收帳款承購同意書予數碼公
      司時始確定其承購數碼公司對被告之應收帳款債權（見本
      院95年10月19日言詞辯論筆錄），而經本院觀諸該應收帳
      款承購同意書，其上雖僅載明買方為被告，交易商品為遊
      戲包、預付卡，承購額為6,000 萬元，並未特定係數碼公
      司對被告公司何筆應收帳款債權，然參酌原告與數碼公司
      所訂上開應收帳款債權承購契約書所載，原告於選定買賣
      標的後始出具承購同意書予數碼公司，並以出具承購同意
      書上所載之日期即為債權讓與之日期，及數碼公司早於原
      告出具應收帳款承購同意書之前即已告知被告係將其對被
      告公司自交貨發票日94年3 月1 日起之應收帳款債權全部
      讓與原告等情以觀，足徵原告於94年7 月12日出具應收帳
      款承購同意書之際已選定數碼公司對被告自交貨發票日94
      年3 月1 日起所有遊戲包、預付卡之應收帳款債權，且於
      該日為數碼公司所同意，故當認數碼公司於94年7 月12日
      將其對被告公司自交貨發票日94年3 月1 日起所有遊戲包
      、預付卡之應收帳款債權於金額6,000 萬元之額度內全部
      讓與原告。是上開數碼公司於94年10月25日與被告間所為
      買賣價金為20,385,351元，由票號為HU00000000號之統一
      發票，及出貨單單號為RT05A25004號所表彰之買賣契約，
      數碼公司對被告該筆交易之貨款債權，亦在94年7 月12日
      數碼公司讓與原告之債權範圍內。又數碼公司雖於債權讓
      與前之94年4 月11日即對被告為債權讓與之通知，然揆諸
      上開說明，該債權讓與契約生效前之通知，應尚不生通知
      之效力，原告復未能再舉證於起訴前有通知被告債權讓與
      之事實，當認原告起訴請求被告給付貨款時，起訴狀繕本
      送達被告之日即95年6 月22日始對被告生債權讓與通知之
      效力。
    次按債務人於受通知時，所得對抗讓與人之事由，皆得以
      之對抗受讓人；債務人於受通知時，對於讓與人有債權者
      ，如其債權之清償期，先於所讓與之債權或同時屆至者，
      債務人得對於受讓人主張抵銷，民法第299 條第1 項定有
      明文。再按民法第299 條第1 項固規定債務人於受通知時
      所得對抗讓與人之事由，皆得以之對抗受讓人，惟尚非得
      據此為反面解釋謂凡於債務人受通知後所得對抗讓與人之
      事由皆不得以之對抗受讓人。蓋債權之讓與，僅變更債之
      主體，於債之同一性不生影響，且債務人對於債權之讓與
      不得拒絕，自不應因而使其受不利益。故如債權係基於雙
      務契約而發生者，於一方當事人將債權讓與後，有法定解
      除之原因發生，經他方當事人行使解除權時，因解除權之
      行使發生溯及效力，致契約自始歸於無效，受讓人之債權
      自歸於消滅（最高法院87年度台上字第379 號判決參照）
      。經查：
      (1)被告於94年10月25日與數碼公司間有20,385,351元之遊
        戲包、預付卡之交易，而該筆貨款債權於94年7 月12日
        經數碼公司讓與原告，於95年6 月22日對被告發生債權
        讓與通知之效力，已如前述，惟被告辯稱其中13,670,5
        75元部分之商品業經退貨等情，並據提出採購倉庫退貨
        單、營業人銷貨退回進貨退出或折讓證明單為證，且經
        證人即被告公司負責製作上開退貨單、折讓單之品管課
        長己○○證稱：「被證2 、3 、4 、5 ，這些退貨單、
        折讓採購單都是我經手製作的，上開貨品均退貨給數碼
        公司。」、「是否退貨係營業單位決定後將明細交給我
        製作退貨聯單，因我們每個月倉庫都會盤點一次回報給
        公司所以可確知我所製退貨單之貨確實已退，且退貨單
        都有回簽聯，第一時間即可確認有無退貨。」等語（見
        本院95年8 月29日言詞辯論筆錄）；另證人即負責載運
        退貨物品之益國企業社負責人甲○○證述退貨單上有其
        公司載貨司機之簽名，有簽名即表示有載運該批貨等語
        （見本院95年9 月12日言詞辯論筆錄），是被告所稱有
        退貨之事實應堪認定。惟經本院核閱上開退貨單、折讓
        證明單所載退貨金額，其中阿給秘密武器為1,412,820
        元、麻雀金幣輝煌為351,911 元、神乎其技包則為11,
        905,843 元，總額共計為13,670,574元，而非被告所稱
        之13,670,575元。至原告辯稱上開證人之證言均屬傳聞
        證據，不足採信云云，然證人己○○係本於職務證述其
        所見聞之事實，證人甲○○亦本於其公司負責人之立場
        證實退貨單之載貨司機之簽名，確為其公司之司機，均
        非屬傳聞，原告就此所辯，自無足採。
      (2)又被告雖辯稱其與數碼公司間之買賣契約自94年10月起
        由原約定之月結改採結實銷云云，則為原告所否認，雖
        證人即被告公司業務副理乙○○證稱：「94年8 月前統
        振公司與數碼公司的交易都採月結方式，94年9 月以後
        ，因為我們評估銷售量不穩定、不確定，風險太高，故
        與數碼公司另訂協議，就產品部分改採代發結實銷，即
        依通路銷售報告，每月結實際銷售貨款給數碼公司。至
        於點數卡部分，仍採月結方式。」等語（見本院95年8
        月29日言詞辯論筆錄），然觀諸被告與數碼公司於93年
        4 月1 日所簽訂之經銷合約書第21條第3 項既定明：「
        本合約書得經雙方同意以書面附件之方式增補、刪改或
        修定之，但須以雙方均簽署用印者，始得為之」，縱令
        證人乙○○上開證言可採，然被告就此僅提出數碼公司
        於94年9 月21日所發予被告之函文，其中僅載明：「有
        鑒於貴我雙方之經銷合約書將於近期內終止，為免本公
        司新品上架計劃因此推遲以致延誤商機，特以此函，懇
        請貴公司惠賜協助，代本公司先向五大連鎖便利商店陳
        報本公司十月份擬上架新品‧‧‧」等字樣，依該函所
        示，數碼公司當係為求其與被告經銷契約終止後，可順
        利銜接其在五大便利商店上架新品，函請被告代為陳報
        ，並無被告所稱於雙方經銷契約有效期間內，就付款方
        式改採結實銷之意，而被告就此貨款給付方式之變更一
        節，僅再提出數碼公司員工與被告公司員工乙○○之往
        來電子郵件外，復未能提出其他經雙方用印協議變更之
        書面，揆諸上開約款，自不生變更付款方式之效力。是
        被告所辯自94年10月1 日起與數碼公司間之交易改採結
        實銷一節，不生法律上之效力。
      (3)再按本合約有效期間內，本約線上遊戲產品可退貨比例
        如下：點數卡不退貨、OB包、改版包不限退貨比例、加
        值包20% ；特殊通路產品包不退貨；本合約有效期間內
        之退貨，甲方（即數碼公司）得以退貨同等金額更換新
        版本的產品或點數卡予乙方（即被告），觀諸數碼公司
        與被告所訂經銷契約第13條第1 項、第3 項規定甚明。
        該條款當係雙方所約定之解除權，如被告行使約定解除
        權後，依法雙方即互負回復原狀之義務，惟數碼公司返
        還買賣價金之義務得以同金額更換新版本之產品或點數
        卡代之。原告就此辯稱係換貨而非解除契約云云，顯與
        契約當事人真意不符。又該約款於93年11月2 日雙方同
        意修正為：加值包、特殊通路產品包、雙月包之可退貨
        比例調整為30% ，其餘產品可退貨比例維持不變，但雙
        方於各筆交易中另行議定其他退貨比例者，從其約定，
        觀諸卷附補充協議書（二）第5 條第1 項約定至明。經
        查：被告就上開94年10月25日與數碼公司所為之買賣契
        約已部分退貨，金額為13,670,574元已如前述，雖數碼
        公司與被告約定退貨須以書面為之，然被告既已出具折
        讓單交付數碼公司，當認已符合經銷契約第13條第4款
        以書面通知辦理之要件，然其中神乎奇技包為加值包，
        經證人即被告公司業務副理乙○○證述在卷（見本院95
        年8 月29日言詞辯論筆錄），該加值包之退貨金額已超
        過約定加值包可解除之30% 上限，故該部分僅得就3,57
        1,753 元（00000000×30%=0000000） 部分主張解除契
        約。故就上開合法退貨部分被告已合法行使解除權，該
        部分契約既已解除，被告自無給付該部分貨款5,336,48
        4 元（0000000+351911+0000000=0000000）予數碼公司
        之義務。
      (4)被告就已解除契約部分之貨款債權5,336,484 元既無給
        付數碼公司之義務，而原告受讓該債權，揆諸上開說明
        ，被告自得執此對抗原告。
  (二)原證5 序號1 之交易，被告有無退貨予數碼公司？退貨金額
    若干？被告就退貨部分有無約定解除權？
    被告與數碼公司間確有原證5 序號1 所示金額為697,594
      元之交易，為兩造所不爭執之事實，而被告辯稱其中458,
      699 元部分之商品業經退貨等情，業據提出採購倉庫退貨
      單、營業人銷貨退回進貨退出或折讓證明單為證，並經證
      人即被告公司負責製作上開退貨單、折讓單之品管課長己
      ○○及證人即負責載運退貨物品之益國企業社負責人甲○
      ○證述在卷（見本院95年8 月29日、95年9 月12日言詞辯
      論筆錄），惟經本院核閱卷附之折讓證明單，僅其中245
      元之退貨為該筆交易之退貨，至其餘被告所指458,454 元
      之退貨部分，係94年9 月22日HU00000000號發票之交易，
      與原證5 序號1 之交易無涉，是僅可認被告就此主張之24
      5 元部分之退貨為可採。
    被告與數碼公司於經銷契約及補充協議(二)就一定比例之貨
      品，約定被告得行使約定解除權，已如前所述，被告就原
      證5 序號1 所示之交易245 元之退貨亦如前述，並不超出
      約定可退貨之比例，故就該部分之貨款既已合法解除契約
      ，被告自無給付該部分價金之義務，且可執此得對抗數碼
      公司之事由對抗原告。
  (三)原證5 序號3 之交易，被告有無退貨予數碼公司？退貨金額
    若干？被告就退貨部分有無約定解除權？
    被告與數碼公司間確有原證5 序號3 所示金額為14,999,
      912 元之交易，為兩造所不爭執之事實，而被告辯稱該筆
      交易全數退貨等情，業據提出採購倉庫退貨單、營業人銷
      貨退回進貨退出或折讓證明單為證，並經證人即被告公司
      負責製作上開退貨單、折讓單之品管課長己○○證述在卷
      （見本院95年8 月29日言詞辯論筆錄），堪認被告就該筆
      交易已全數退貨無訛。
    被告與數碼公司於經銷契約及補充協議(二)就一定比例之貨
      品，約定被告得行使約定解除權，惟亦特別約定雙方得於
      各筆交易中另行議定其他退貨比例者，已如前所述，再觀
      諸數碼公司與被告於94年11月15日就原證5 序號3 之交易
      部分另訂協議書，其中第4 條約定：本批產品，甲方（即
      數碼公司）同意乙方（即被告）得自94年12月20日起，依
      乙方單獨自由之決定，將本批產品之全部或一部退貨予甲
      方，是就該筆交易，被告有約定解除權，且無比例之限制
      ，是被告既已為解除契約之意思表示，就該筆交易之貨款
      自無給付之義務，且可執此得對抗數碼公司之事由對抗原
      告。
  (四)被告對數碼公司有無被證5 所示之退貨？被告可否對數碼公
    司請求返還退貨部分之貨款？
    按民事訴訟當事人為訴訟程序之主體，固享有程序上處分權
    ，得就數訴訟標的或數攻擊防禦方法排列審理之先後順序，
    惟該處分權之行使如有礙訴訟經濟之公益事項，仍須受其限
    制，即法院可不受該審理順序之拘束。經查：被告主張其對
    數碼公司有被證5 所示之退貨，業據提出退貨單、折讓證明
    單為證，然該退貨之項目是否符合退貨之比例，因被告就此
    並未提出退貨項目該筆交易之全部交易明細或憑證以供本院
    審酌，被告就此退貨部分貨款之抵銷抗辯雖欲先於對被告請
    求返還履約保證金之抵銷債權行使，然本院認被告就二抵銷
    權行使所排列之審理先後順序顯有違訴訟經濟，揆諸上開說
    明，是本院認當不受其拘束，而先行審酌後述爭點(五)。
  (五)被告有無給付數碼公司3 千萬元之履約保證金？被告得否請
    求數碼公司返還履約保證金？
    按配合前二條授權範圍的擴大及合約期間之延長，乙方（即
    被告）同意提供甲方（即數碼公司）現金6,000 萬元作為履
    約保證金，其中3,000 萬元分6 個月扣抵乙方應付甲方之貨
    款，另3,000 萬元乙方得於94年11月底請求甲方金額一次返
    還，觀諸數碼公司與被告所訂補充協議書(二)第4 條第1 項、
    第2 項規定甚明。經查：被告已給付6,000 萬元履約保證金
    予數碼公司，有原告所不爭執真正之存款憑條一紙在卷為憑
    ，揆諸上開約定，被告於94年11月底自得請求數碼公司返還
    3,000 萬元。
  (六)被告得否以(五)所示之債權就原告主張之債權主張抵銷？
    按債務人於受通知時，所得對抗讓與人之事由，皆得以之對
    抗受讓人；債務人於受通知時，對於讓與人有債權者，如其
    債權之清償期，先於所讓與之債權或同時屆至者，債務人得
    對於受讓人主張抵銷，民法第299 條定有明文。經查：數碼
    公司對被告就原證5 序號1 、序號2 之貨款分別有245 元、
    5,336,484 元部分經解除契約而無給付義務，就序號3 之貨
    款全經解除契約而無給付義務，並得與之對抗原告，已如前
    述，則被告就原證5 序號1 、序號2 尚應給付之貨款分別為
    697,349 元（000000-000=697349） 、15,048,867元（
    00000000-0000000=00000000） ，共計為15,746,216元（
    697349+00000000=00000000）。又數碼公司將其對被告之上
    開貨款債權讓與原告，並於95年6 月22日發生債權讓與之效
    力，已如前述，而被告得於94年11月底請求數碼公司返還3,
    000 萬元，亦如前述，揆諸上開規定，被告其自得以上開3,
    000 萬元之債權對原告主張抵銷。
五、又按抵銷，應以意思表示，向他方為之，其相互間債之關係
    ，溯及最初得為抵銷時，按照抵銷數額而消滅，民法第335
    條第1 項前段規定甚明。原告對被告有15,746,216元之貨款
    債權，被告則得以3,000 萬元之債權對原告主張抵銷，已如
    前述，揆諸首揭規定，原告對被告之上開債權業經被告行使
    抵銷權而消滅，從而，原告訴請被告給付貨款，並無理由，
    應予駁回。是上述爭點(四)已無再予論述之必要，併此敘明。
六、本件事實已臻明確，兩造其餘攻擊防禦方法及證據經予審酌
    ，於訴訟判決結果不生影響，爰不再逐一論述。
七、原告受敗訴判決，其假執行之聲請即失所依據，應併予駁回
    。
八、據上論結，本件原告之訴為無理由，依民事訴訟法第78 條
    判決如主文。
中    華    民    國    95    年    11    月    2     日
                  民事第二庭  法  官  方彬彬
以上正本證明與原本無異。
如對本判決上訴須於判決送達後20日內向本院提出上訴狀。
中    華    民    國    95    年    11    月    7     日
                              書記官  王玉雙


司法院資訊處製作；財團法人民間司法改革基金會備份。
